臺灣臺北地方法院刑事判決　　　　　　　　　　　　　九十年度易字第一一五二號
　　公　訴　人　臺灣臺北地方法院檢察署檢察官
　　被　　　告　戊○
　　　　　　　　丁○○
　　共　　　同
　　選任辯護人　王怡惠
右列被告因詐欺等案件，經檢察官提起公訴（九十年度偵字第三四六、四七二九號）
，本院判決如左：
    主  文
戊○共同連續意圖為自己不法之所有，以詐術使人將本人之物交付，處有期徒刑壹年
陸月；緩刑伍年。
丁○○共同連續意圖為自己不法之所有，以詐術使人將本人之物交付，處有期徒刑壹
年貳月；緩刑伍年。
    事  實
一、戊○具有合法醫師資格，並為臺北市○○○路○段一七一號「種德診所」負責人
    ；又種德診所於八十四年三月二十八日，與中央健康保險局（以下簡稱健保局）
    簽訂「全民健康保險特約醫事服務機構合約」，並於八十七年三月二十八日、八
    十九年三月十六日先後續約，合約有效期間至九十一年二月二十八日止，是為全
    民健康保險特約診所。詎戊○明知丁○○未取得合法醫師資格，不得執行醫療業
    務，竟與丁○○基於共同概括之犯意聯絡，意圖為自己不法所有，自八十六年一
    月間起，由原受僱從事安全工作之丁○○在前址種德診所內，為病人辛○○、潘
    鈴汾、己○○、乙○○、禹道豫、甲○○、庚○○、錢勝利、壬○○等人進行看
    診、記載病歷及開立處方等醫療行為，擅自執行醫療業務。並指示不知情之成年
    受僱人員，憑以製作戊○從事健保局委託醫療業務所製作之健保局保險對象門診
    就醫記錄明細表、種德診所門診醫療費用申請表等電磁記錄片，將上開實際由不
    具醫師資格之丁○○看診之病人記載為由戊○看診，持以向健保局請領診療費用
    ，而行使之，使健保局承辦人員因而陷於錯誤，陸續給付種德診所逾新台幣（以
    下同）二萬三千零九十六元，足生損害於健保局。其間戊○復承前業務登載不實
    及意圖為自己不法所有之概括犯意，自八十八年三月間起至八十九年九月間止，
    先後指示診所內不知情之成年受僱人員，依戊○所提供未實際施行醫療行為之病
    患楊嘉月、黃家旻、何明治、高韶韓、薛竣隆、林添全、陳建名、蘇尾發、張吉
    雄、朱禹安、蘇金棟、張佩國等人之健保憑證（六歲以上為全民健康保險卡、未
    滿六歲者為兒童健康手冊）就醫序號（起訴書記載為自創全民健康保險憑證就醫
    序號）、處方箋內容等相關資料，連續代為填製戊○從事健保局委託醫療業務，
    所應製作之處方箋及健保局保險對象門診就醫記錄明細表、種德診所門診醫療費
    用申請表等電磁記錄片（起訴書略載為不實病歷及就醫記錄），虛列看診件數約
    二千七百零四筆，進而持前開電磁記錄片向健保局申請各項醫療費用給付，使健
    保局承辦人員因而陷於錯誤，如數交付種德診所醫療費用共八十一萬一千一百二
    十元，足生損害於健保局。
二、案經中央健康保險局移請臺灣臺北地方法院檢察署檢察官偵查起訴。
    理  由
一、右揭事實，業據被告戊○、丁○○於本院審理時供承不諱，核與證人潘鈴汾、壬
    ○○、丙○○、己○○、乙○○、禹道豫、甲○○、庚○○指證情節相符，並有
    全民健康保險特約醫事服務機構合約、醫事服務機構基本資料表、種德診所病歷
    、健保局查訪照片、健保局保險對象門診就醫記錄明細表、健保局特約醫事服務
    機構門診處方及治療明細、丁○○看診詐欺金額統計表、門診醫療費用審查報表
    案件分類及科別統計表，及楊嘉月、廖雪惠（即黃家旻之祖母）、何明治、林靜
    芬（即高韶韓之母）、劉芬卿（即薛竣隆之母）、林添全、施雅令（即陳建名之
    母）、蘇尾發、張吉雄、朱明忠（即朱禹安之父）之健保局業務訪查訪問紀錄，
    楊嘉月、何明治、蘇尾發、張吉雄、蘇金棟、張佩國之健保卡，黃家旻、高韶韓
    、薛竣隆、陳建名、朱禹安之兒童健康手冊，與全民健康保險憑證領用清冊、種
    德診所與其他院所重複清冊等件附卷可稽。事證明確，被告等犯行均堪認定。
二、核被告等所為係犯醫師法第二十八條第一項前段之未取得合法醫師資格，擅自執
    行醫療業務罪、刑法第二百十六條、第二百十五條之行使業務登載不實文書罪及
    同法第三百三十九條第一項之詐欺取財罪。其業務上登記不實之低度行為，為行
    使之高度行為所吸收，不另論罪。被告等就丁○○未具合法醫師資格執行醫療業
    務，虛偽填載由被告戊○看診，並向健保局申請醫療給付部分，具犯意聯絡與行
    為分擔，為共同正犯；另被告等利用不知情之受僱人員製作不實電磁記錄片則為
    間接正犯。渠等多次行使業務上登載不實文書罪及詐欺罪財罪，各係時間緊接且
    犯罪構成要件相同，顯係基於概括犯意反覆為之，應依連續犯之規定，論以一罪
    ，並均依法加重其刑。又所犯右揭三罪間，互有方法結果之牽連關係，應從一重
    之連續詐欺取財罪處斷。爰分別審酌被告等素行、犯罪之動機、持續期間、詐欺
    金額、所生危害，及渠等於本院審理時，供承犯行已見悔意等一切情狀，各量處
    如主文所示之刑。又查被告等均未曾受有期徒刑以上刑之宣告，有臺灣高等法院
    檢察署刑案紀錄簡覆表在卷可考；被告丁○○於受僱從事安全工作期間，長期跟
    隨被告戊○，與之產生深厚情誼，因而恃己熟悉部分醫療流程，間於戊○在場旁
    觀，或於其因故無法看診時，執行醫療業務而犯本件之罪，其醫療對象非眾；被
    告戊○則年逾八十歲，已經處分停業一年，另有行政罰鍰待罰，有臺北市行政處
    分書、全民健康保險爭議審議委員會審定書等件在卷可憑；本院認渠等經此偵審
    程序之教訓後，當知警惕而無再犯之虞，前開所宣告之刑，均以暫不執行為適當
    ，爰分別宣告緩刑五年，用啟自新，以勵來茲。
三、公訴人起訴被告戊○自八十八年一月至同年二月間，虛列看診件數，致與其他醫
    療院所重複申報，詐領醫療費用部分，查無重複申請資料，惟因公訴人認此與前
    開論罪科刑部分，具有連續犯之裁判上一罪關係，故不另為無罪之諭知。又被告
    於八十六年間，基於共同之犯意聯絡，由未取得醫師資格之丁○○執行醫療業務
    ，並向健保局詐領醫療給付；及渠等在用以向健保局申請醫療給付之電腦磁片上
    虛偽填載看診名義人及件數，並持以申請醫療費用部分，雖未經公訴人提起公訴
    。然與起訴之八十七年至八十九年十二月十四日違反醫師法犯行，及製作不實處
    方箋（起訴書記載為病歷）部分為連續犯，並與起訴之詐欺取財犯行，具有牽連
    犯之裁判上一罪關係，是為起訴效力所及，本院自得併予審理，附此敘明。
據上論斷，應依刑事訴訟法第二百九十九條第一項前段，醫師法第二十八條第一項前
段，刑法第十一條前段、第二十八條、第五十六條、第二百十六條、第二百十五條、
第二百二十條第二項、第三百三十九條第一項、第五十五條、第七十四條第一款，罰
金罰鍰提高標準條例第一條前段，判決如主文。
本案經檢察官黃兆揚到庭執行職務
中     華     民     國     九 十 一     年     二     月     十 八     日
                                      臺灣臺北地方法院刑事第五庭
                                          法  官    劉方慈
右正本證明與原本無異。
如不服本判決，應於判決送達後十日內，向本院提出上訴狀。
                                          書記官    殷玉芬
中      華      民      國      九十一      年      二    月    二十    日
刑法第三百三十九條
一意圖為自己或第三人不法之所有，以詐術使人將本人或第三人之物交付者，處五年
  以下有期徒刑、拘役或科或併科一千元以下罰金。
二以前項方法得財產上不法之利益或使第三人得之者亦同。
三前二項之未遂犯罰之。
